【裁判字號】    98,抗,1525
【裁判日期】    981021
【裁判案由】    確認支票債權不存在等
【裁判全文】
臺灣高等法院民事裁定                  98年度抗字第1525號
抗  告  人  台灣碳排放交易推廣協會
法定代理人  甲  ○
上列抗告人與相對人乙○○間確認支票債權不存在事件，對於中
華民國98年7月31日臺灣臺北地方法院98年度審訴字第3577號裁
定，提起抗告，本院裁定如下：
    主  文
原裁定廢棄。
    理  由
一、原法院以：本件抗告人雖以相對人住所位於台北市○○○路
    510號4樓而向原法院起訴，惟相對人並未居住於該處，依相
    對人戶籍謄本所載，相對人住所地係在台中市南屯區○○○
    ○街102號9樓，應以臺灣臺中地方法院為第一審管轄法院。
    抗告人向無管轄權之原法院起訴，顯係違誤，爰依民事訴訟
    法第28條第1項，職權裁定移送該管法院。
二、抗告意旨略以：抗告人對相對人提起確認支票債權不存在之
    訴，得由票據付款地之法院管轄。而系爭抗告人所簽發之支
    票，係以全國農業金庫營業部為付款人，付款地為台北市○
    ○區○○路71號，屬原法院轄區，原法院應有管轄權。又相
    對人住所地雖為台中市，惟其平日居住活動均在台北市，且
    相對人與抗告人訂定契約地、抗告人發票行為地皆在抗告人
    之辦公室，若移由臺灣臺中地方法院管轄，恐不利於兩造訴
    訟權利之行使。原法院未察上情，逕依職權裁定移送，殊非
    適法，爰請求廢棄原裁定等語。
三、按被告住所、不動產所在地、侵權行為地或其他據以定管轄
    法院之地，跨連或散在數法院管轄區域內者，各該法院俱有
    管轄權。同一訴訟，數法院有管轄權者，原告得任向其中一
    法院起訴，民事訴訟法第21條、第22條定有明文。又本於票
    據有所請求而涉訟者，依民事訴訟法第13條規定，得由票據
    付款地之法院管轄，而給付之訴含有確認之訴之意義在內，
    舉重以明輕，確認票據債權存在或不存在之訴訟，應亦得由
    票據付款地之法院管轄。
四、本件抗告人訴請確認其所簽發以農業金庫營業部為付款人發
    票日98年5月30支票號碼AA0000000面額新台幣500萬元支票
    之支票債權不存在。而農業金庫總公司營業部事務所所在地
    為台北市○○區○○路71號，有該公司基本資料、全國農業
    金庫網站資料、全國農業金庫綜合對帳單在卷可稽（見本院
    卷第9至12頁、第16、17頁），且該公司之農業金庫營業部
    支票亦載付款地為台北市○○路71號，此亦支票及本票簿封
    面影本在卷足憑（見本院卷第13、18頁），抗告人主張系爭
    支票之付款地為台北市○○區○○路71號，應可信取。而系
    爭支票付款地之台北市○○區○○路71號係在原法院轄區內
    ，則依前揭規定，原法院應有管轄權。原法院認無管轄權而
    逕依職權裁定移轉管轄，自有未洽，抗告論旨指摘原裁定不
    當，求予廢棄，非無理由。爰將原裁定廢棄，由原法院為適
    法之處理。
五、據上論結，本件抗告為有理由，爰為裁定如主文。
中    華    民    國    98    年    10    月    21    日
                    民事第三庭
                        審判長法  官  林敬修
                              法  官  吳青蓉
                              法  官  張靜女
正本係照原本作成。
本裁定除以適用法規顯有錯誤為理由外，不得再抗告。如提起再
抗告，應於收受後10日內委任律師為代理人向本院提出再抗告狀
。並繳納再抗告費新台幣１千元。
中    華    民    國    98    年    10    月    22    日
                              書記官  蕭麗珍


司法院資訊處製作；財團法人民間司法改革基金會備份。
